---
title: Krótki przewodnik po tabelach generowanych w markdown przy pomocy funkcji _kable_
  z pakietu _knitr_ na podstawie danych z R
author: "Zbyszek Marczewski"
date: "Wtorek, 9 czerwca 2015 r."
output:
  pdf_document:
    highlight: zenburn
    toc: yes
  md_document:
    toc: yes
    toc_depth: 2
  html_document:
    theme: united
    toc: yes
  word_document: null
---

# Wstęp

## Od autora

Znalezienie sposobu na umieszczenie tabel z wynikami z R w raporcie generowanym przy użyciu _knitr_ zajęło mi bardzo dużu czasu i kosztowało mnie sporo nerwów. Dlatego, żeby nikt nie musiał powtarzać mojej drogi przez męki, publikuję niniejszy krótki przewodnik po tabelach generowanych w rmarkdown. 

## Tylko "knitr"

Klasyczny, tradycyjny sposób wstawiania tabel do dokumentów generowanych przez _knitr_ polega na zastosowaniu funkcji __xtable__ z pakietu _xtable_. Nie będę o tym mówił z kilku powodów, przy czym wymienię tylko jeden wcale nie najważniejszy. Otóż nie omówię działania funkcji  __xtable__ ponieważ nie pochodzi ona z pakietu _knitr_. Jest czymś zewnętrznym, dodatkowym, i jak się zaraz okaże, niepotrzebnym (chyba, że mamy jekieś bardzo specyficzne wymagania dotyczące tabel). Pakiet _knitr_ sam bardzo dobrze radzi sobie z większością tabel.

## Tabele "kable""

W dalszej części tego dokumentu znajdują się tabele wygenerowane przy użyciu funkcji __kable__ z pakietu _knitr_. To rozwiązanie nie jest, o ile wiem, bardzo popularne. Przez lata wszyscy uczyli się korzystania z funkcji __xtable__ i do dzisiaj istnieje mnóstwo opisów, jak jej używać. Na __kable__ natknąłem się więc kiedyś przypadkiem, w trakcie jednej z moich licznych walk z tabelami. Od razu przypadła mi do gustu prostota tej funkcji, która oczywiście wiąrze się z pewnymi ograniczeniami. 

Funkcja __kable__ działa trochę inaczej niż jej "pierwowzów" __table__. Nie generuje tabel z danych lecz "drukuje" gotowe dane do tabeli markdown. Co ważne __kable__ wyświetla jedynie obiekty klasy "_data.frame_" lub "_matrix_". To oznacza, że aby przedstawić wynik naszych obliczeń w tabeli, musimy go sprowadzić do jednej z tych dwóch klas. 

## PDF, HTML, MsWord i dalej

Jak wiadomo _knitr_ daje możliwość tworzenia dokumentów w różnychformatach. Funkcja __kable__ bez problemy umie się do tego dostosować. Aby to zademonstwować __ten dokument__ został wygenerowany w czterech wersjach na podstawie jednego pliku "Tabele\_markdown.Rmd":

* dokument html - "Tabele\_markdown.html"
* dokument PDF - "Tabele\_markdown.pdf"
* dokument md (markdown) - "Tabele\_markdown.md"
* domument MSWord - "Tabele\_markdown.docx"

Taka sztuczka może być przydatna, gdy wysyłamy nasz dokument w różne miejsca.

W "nagłówku" pliku "Tabele\_markdown.Rmd" znajduje się opis formatów w jakich możemy z niego generować dokumenty. Aby to zrobić używamy przycisku "knitr" w RStudio (odpowiednio: "PDF", "Word" lub "HTML"), albo w __KONSOLI__ R wpisujemy komendę: _rmarkdown::render("Tabele\_rmarkdown.Rmd", "...")_. W miejsce trzech kropek wstawiamy po kolei odpowiednio (zachowując cudzysłów):

* word_document
* pdf_document
* md_document
* html_document

W ten sposób możemy otrzymać 4 różne dokumenty z 4 różnymi formatowaniami tabel. Teoretycznie można też podać R komendę _rmarkdown::render("Tabele\_rmarkdown.Rmd", "all")_  i w ten sposób wygenerować wszystkie dokumenty jednoczśnie, ale niestety u mnie to nie działa. W przypadku generowania dokumentów przy pomocy poleceń w konsoli może pojawić się problem z kodowaniem. Jeżeli plik źródłowy .Rmd jest kodowany w UTF-8, a systemowe kodowanie to WINDOWS 1253 (tak jest w moim przypadku) to dokumentach generowanych przy pomocy polecenia z konsoli zamiast polskich znaków pojawią się krzaki.  

Oczywiście nie ma konieczności generowania wszystkich dokumentów na raz. Zawsze można sobie wybrac jeden. 

# Opis argumentów funkcji __kable__

_kable(x, format, digits = getOption("digits"), row.names = NA, align, output = TRUE, ...)_

  * __x__ - obiekt R (macierz lub ramka danych), który chcemy wyświetlić jako tabelę w naszym dokumencie
  * __format__	- obiekt typu _charakter_; można wybrać następujące wartości
      + "latex" - dla dokumnetów LaTeX
      + "html" - dla dokumentów html
      + "markdown" - dla dokumntu markdown
      + "pandoc" - dla dokumnetów LaTeX
      + "rst" - też dla dokumentów word
  * __digits__	- jak łatwo się domyślić chodzi o zaaokrąglenia liczb (przekazywane do funkcji _round()_); można wpisać jedną liczbę dla całej tabeli lub wektor liczb, aby zdefiniować różne zaokrąglenia dla poszczególnych kolumn
  * __row.names__ - czy wyświetlać nazwy wierszy; TRUE / FALSE 
  * __align__	- wyrównanie tekstu w kolumanch; domyślnie liczby do prawej,  a reszta do lewej
    + "l" - do lewej;
    + "c" - do środka;
    + "r" - do prawej;
  * __output__	- czy wpisywać wynik do konsoli 


# Działanie argumentów funkcji na przykładzie tabeli w formacie _markdown_

UWAGA !!! Funkcja __kable__ wyświetli tabele tylko jeżeli w ustawieniach bloku kodu (_chunk options_) __results='asis'__

## Przykładowy zbiór danych: mtcars

```{r}
mtcars
```

## Ustawienia domyślne funkcji kable

```{r, results='asis', highlight=FALSE, background="white"}
knitr::kable(head(mtcars,20), format = "markdown")
```

## Tabela bez nazwy wierszy 

```{r, results='asis'}
knitr::kable(head(mtcars,20), format = "markdown", row.names = FALSE)
```

## Tabela z zaokrągleniem liczb do 2 cyfr po przecinku

```{r, results='asis'}
 knitr:: kable( head(mtcars,20) , format ="markdown", digits=2 )
```

## Tabela z wyrównaniem do lewej

```{r, results='asis'}
knitr:: kable( head(mtcars,20), format ="markdown", align = "l")
```

## Tabela z kombinacją różnych wyrównań i zaokrągleń w kolumnach

```{r, results='asis'}
knitr:: kable( head(mtcars,20), format ="markdown", 
               align = c( "l","r","l","r","l","r","l","r","l","r","l"),
               , digits=c(2,0,0,0,1,1,2,2,2,2,2) )
```

# Uwagi końcowe

W powyższych przykładach nie dodano tutułów do tabel. Jest to sposodowane zastosowaniem w funkcji __kable__ dla argumentu _format_ wartości _markdown_, który nie daje takiej możliwości. Żeby zobaczyć, jak działa dodawania tytułu na przykładzie dokumentu PDF lub HTML przejdź do przykładów: [Tabela_rmarkdown_tytuly/Tabela_rmarkdown_tytuly_PDF.pdf](Tabele_rmarkdown_tytuly/Tabele_rmarkdown_tytuly_PDF.pdf) lub [Tabela_rmarkdown_tytuly/Tabela_rmarkdown_tytuly_HTML.html](Tabele_rmarkdown_tytuly/Tabele_rmarkdown_tytuly_HTML.html)


Aby zobaczyć, jak tworzyć tabele w dokumnetach PDF generowanych bezpośrednio z LaTeX bez udziału rmarkdown (narzędzie __Sweave__) przejdź do pliku  [Tabela_LaTeX/Tabela_LaTeX.pdf](Tabele_LaTeX\Tabele_LaTeX.pdf)
